【裁判字號】    97,交聲,1091
【裁判日期】    971231
【裁判案由】    違反道路交通管理處罰條例聲明異議
【裁判全文】
臺灣桃園地方法院刑事交通事件裁定    97年度交聲字第1091號
原處分機關  交通部公路總局新竹區監理所
異 議 人即
受 處 分人  甲○○
                      號3樓
上列異議人即受處分人因違反道路交通管理處罰條例案件，對於
交通部公路總局新竹區監理所民國97年6 月11日桃監裁罰字第裁
52-C00000000號違反道路交通管理事件裁決處分，聲明異議，本
院裁定如下：
    主  文
異議駁回。
    理  由
一、原處分意旨略以：異議人即受處分人甲○○於民國97年5 月
    13日下午7 時40分許，騎乘車號AY7-168 號重型機車沿台北
    縣板橋市○○○路東向車道行駛，行經南雅西路路口時，竟
    闖越館前西路之紅燈號誌直行，而為台北縣政府警察局板橋
    分局員警舉發，以上違規行為經原處分機關認定明確，而於
    97年6 月11日依道路交通管理處罰條例第53條第1 項、第63
    條第1 項第3 款規定，裁處異議人罰鍰新臺幣（下同）1,80
    0 元，並記違規點數3 點。
二、異議意旨以：我當時行經該路口時，行車速度極慢，約僅時
    速10至20公里，或許是其道路口一半黃燈轉為紅燈，但絕無
    闖紅燈之舉等語。
三、按「汽車駕駛人，行經有燈光號誌管制之交岔路口闖紅燈者
    ，處新臺幣1,800 元以上5,400 元以下罰鍰。」，道路交通
    管理處罰條例第53條第1 項定有明文。而有違反第53條之行
    為者，記違規點數3 點，同條例第63條第1 項第3 款亦有明
    定。
四、訊據異議人固坦承當時騎乘上揭機車行經上開路口，惟否認
    有任何闖越館前西路紅燈號誌之行為。而據證人即舉發員警
    林義國提出之現場圖所示，當時異議人係沿館前西路東向車
    道行駛，通過與之交叉之南雅東、西路及府中路路口繼續沿
    東行駛，至林義國所在之舉發位置即「攔查點」，係在館前
    西路南向車道過南雅西路路口處約76公尺處。林義國亦到庭
    證稱：「（你當時是在服什麼勤務？）機車巡邏勤務。...
    我當時是否站在這張圖上「警方攔查處所」這個位置，該路
    口是六叉路口，我是往湳興橋方向看去，看到異議人從橋上
    騎下來，在異議人還沒有通過路口的時候，就已經變燈了，
    她的車速是很慢沒有錯，在號誌變成紅燈之後，異議人還是
    通過路口，跟她們同向要下橋的地方已經停了三、四部車子
    ，異議人的行向是兩線道，在她要下來的時候，該兩線道都
    已經有人停車了，我看到異議人到了路口還繼續騎過來，與
    她交叉的路南雅東路是一個夜市的出口，本來車子就很少，
    大部分都是行人，當時也沒有車子過來，異議人通過路口的
    時候，我確實有看到異議人的左方從府中路因為該路已經綠
    燈，所以有很多車子都出來了，但是異議人因為是紅燈過來
    的關係，所以府中路上的很多車輛都對她按鳴喇叭，因為她
    闖紅燈通過路口，所以我們就把她攔下來。... （我）是站
    在車道上，不是站在人行道上，是站在紅線的裡面。但是詳
    細的地點從照片上看不出來。... （你剛剛說你是先看到館
    前西路上的號誌是紅燈，你才看到異議人的機車闖越那個紅
    燈進入路口？）對。... （你是先看到異議人的機車先通過
    停止線才看到該側已經有汽機車在停等，還是先看到有汽機
    車在停等了，才看到異議人的機車通過停止線？）先看到汽
    機車在停等。（按照你剛剛所述，你的意思是說，你是先看
    到館前西路的號誌已經變成紅燈了，還看到湳興橋該側的停
    止線已經有汽機車停等了，才看到異議人的機車下來？）對
    。其實異議人的車輛在湳興橋上緩緩下來時，我已經有看到
    她了，她整個下來一直到闖紅燈的過程我都有看到。（所以
    你可以很清楚的判斷是有車停等之後，她才通過停止線？）
    我確定她通過的時候是紅燈。（館前西路的號誌在這個紅燈
    之前，從綠燈轉成黃燈再轉成紅燈的這個過程，你有無看到
    ？）有。（當這個號誌從綠燈轉成黃燈的時候，她的機車在
    什麼位置？）離路口還有10幾公尺，這是我目測的。... （
    視線狀況如何？）良好。（有無下雨？）沒有。」等語。亦
    即，林義國係在天候狀況良好、視野無障礙之情形下，先目
    擊到異議人機車，當時異議人機車仍在館前西路西向距南雅
    西路路口約10餘公尺之湳興橋上，之後館前西路號誌由綠燈
    轉為黃燈，異議人仍無停止跡象，直至號誌轉為紅燈後，異
    議人仍然緩慢向前通過館前西路停止線繼續前行，此時與之
    交岔之南雅東、西路上均有車輛欲通過，因此不斷對異議人
    按鳴喇叭，之後林義國始將之欄停舉發。參以舉發員警林義
    國與異議人毫無仇隙怨懟，衡情當無可能為求舉發違規即惡
    意捏造不實情節而致自己身陷偽證重罪處罰風險之理，是林
    義國之證詞，至足採信。異議人雖又聲請調查斯時坐在後座
    之乙○○到庭作證，然據乙○○到庭證稱：「（97年5 月13
    日晚上7 點40分你人是在什麼地方？）我坐在甲○○的車子
    後面。... 他要載我去坐捷運，我們從館前西路直行，要經
    過南雅西路的交叉口，過去的時候就被警察攔下。（過這個
    交叉路口之前你在做什麼？）看前面。（你當時坐的姿勢，
    你的手是放在什麼地方？是抱著前面的甲○○還是拉著機車
    後面？）就放鬆的放在自己腿上。（眼睛看哪裡？）前面。
    （在過交叉路口之前，有無與甲○○聊天？）有。（所以在
    過這個交叉路口之前，你是雙手放在你的腿上的，眼睛是看
    著前方，也有跟甲○○在聊天，沒錯吧？）對。（你眼睛看
    前方是看哪裡？）越過她的頭看前面的路。... （所以你坐
    她的後面還能越過她的頭看前方？）不是越過她的頭，是向
    左邊側身看前面。（你有沒有看到前面的號誌？）有。（前
    面號誌是什麼？）綠燈。（妳從左邊側身越過甲○○的身體
    向前看，看到前方的號誌是綠燈的這個時候，你們的機車距
    離南雅西路的路口大約還有多遠？）就在紅綠燈的下面，就
    是在格子裡。（你所謂的格子就是機車停等區的格子？）對
    。... 就是邊騎進去格子的時候剛好（看到）。」等語。然
    又證稱：「（這個號誌很高，按照你剛剛所講，假如是左側
    身往前看，怎麼可能看得到那麼高的號誌？）會有一個感覺
    。（是什麼感覺？）綠綠的感覺。（是怎麼樣綠綠的感覺？
    ）綠色的光會有發出來的感覺。（當時你的眼睛到底有沒有
    看到這個號誌？）應該有，瞄到算不算。... 我的眼睛是往
    右斜上方瞄過去。（假如有瞄到，剛剛怎麼又說是靠感覺說
    是綠色的光發出來？）因為我們在講話，不會特別去注意有
    沒有在看。（照你這樣講，你是否沒辦法確定妳有看到？）
    沒有辦法。」等語。由是可知，乙○○自己根本無法確定當
    時究竟有無看到號誌，既如此，又如何能斬釘截鐵地認定當
    時館前西路號誌必定係綠燈，是伊證詞不足為有利異議人之
    認定。衡諸上揭各情，可知異議人確有上揭闖越紅燈及拒絕
    停車接受稽查而逃逸之違規行為。異議人所辯不足採信，自
    應依法裁罰。
五、原處分機關以異議人有前揭違規事實，依道路交通管理處罰
    條例第53條第1 項、第63條第1 項第3 款規定、及違反道路
    交通管理事件統一裁罰基準表之規定，裁處異議人上揭罰鍰
    及記違規點數，核無違誤。本件異議人之異議為無理由，自
    應駁回。
六、據上論斷，依道路交通案件處理辦法第19條，裁定如主文。
中    華    民    國    97    年    12    月    31    日
                      交通法庭  法  官  紀凱峰
以上正本證明與原本無異。
如不服本裁定，應於裁定送達後5 日內向本院提出抗告狀。
                                書記官  高文靜
中    華    民    國    98    年    1     月    8     日


司法院資訊處製作；財團法人民間司法改革基金會備份。
